【裁判字號】    90,自,315
【裁判日期】    901026
【裁判案由】    妨害名譽
【裁判全文】
臺灣板橋地方法院刑事判決                            九十年度自字第三一五號
    自  訴  人  丙○○
    被      告  甲○○
右列被告因妨害名譽案件，經自訴人提起自訴，本院判決如左：
    主      文
甲○○公然侮辱人，處拘役拾日，如易科罰金，以佰元折算壹日。
    事      實
一、緣甲○○與丙○○原均租屋於臺北縣土城市○○街二三六巷八號五樓，各居一室
    ，惟彼此相處時生嫌隙，並曾於民國（下同）八十九年六月五日晚間十時許，因
    浴室燈泡之使用一事再生爭執，並互相扭打（此經本院於八十九年十二月十二日
    以八十九年度易字第三二一五號刑事判決判處甲○○與丙○○各拘役三十日確定
    ），而甲○○乃以丙○○為被告，向本院板橋簡易庭提起民事訴訟，請求侵權行
    為損害賠償。嗣於九十年七月十九日十五時四十五分許，值甲○○與丙○○於本
    院板橋簡易庭二樓之法庭開庭後而步出法庭門口之際，甲○○於開庭過程中之激
    動情緒尚未平復之情況下，竟在上址於不特定之多數人得以共見共聞之狀況下，
    公然以「肖查某」（閔南語）之足使人受辱之詞，辱罵丙○○。
二、案經丙○○提起自訴。
    理      由
一、訊據被告甲○○坦承與自訴人丙○○曾同租屋於臺北縣土城市○○街二三六巷八
    號五樓，惟相處不睦，並因互相扭打而經本院各判處拘役三十日確定，其乃以丙
    ○○為被告，向本院板橋簡易庭提起民事訴訟，請求侵權行為損害賠償，嗣於九
    十年七月十九日下午三時四十五分許，確曾與丙○○於本院板橋簡易庭二樓之法
    庭開庭後而一同步出法庭門口等情，惟矢口否認有被訴之公然侮辱犯行，辯稱：
    伊並未罵自訴人云云。經查：右開犯罪事實，業據自訴人指訴甚詳，並核與偕同
    到庭之證人謝雅惠結證所稱：「（被告是否有在本院第二辦公大樓法庭罵自訴人
    ？經過情形如何？）有，那天法官說可以離庭了，被告她提高告的金額由五萬變
    成二十萬元，我們要走出門的時候，在法警桌的前面，被告罵自訴人『肖查某』
    （台語），自訴人也有跟法官說，法警說這跟民事沒有關係，只是刑事案件。」
    （見本院九十年九月十二日訊問筆錄）、「當天自訴人在開簡易庭時提高金額為
    二十萬元，他們要離開的時候，被告就在庭內罵自訴人『肖查某』，因為聲音沒
    有很大聲，又距離比較遠，所以法官可能沒有聽到，但我有聽到，法警也聽到，
    他說這是刑事問題。」（見本院九十年十月三日訊問筆錄）相符，而證人即斯時
    在庭之書記官乙○○雖表示不記得當天是否被告有罵自訴人，惟亦結證稱：「．
    ．．我只知道他們每次開庭爭吵很兇，出去也是邊走邊罵出去。」（見本院九十
    年九月二十四日訊問筆錄），另證人即法警丁○○亦證稱：「當事人在開民事庭
    的時候很爭執，我有過去制止。」（見本院九十年九月二十一日訊問筆錄），足
    見被告於開庭中情緒確實激動；又若非被告真有上開犯行，證人謝雅惠又何以甘
    冒偽證罪責而為上開證述，況且自證人謝雅惠之證詞內容以觀，若非親身經歷聽
    聞，衡情亦難虛構上開情節。綜上所述，是被告所辯無非圖卸之詞，自無足採信
    ；至於證人即法警丁○○固證稱不知道被告有罵自訴人一事，惟其或未能記憶，
    或有所保留，故尚難執之即為被告有利之認定。從而，本案事證已臻明確，被告
    犯行洵堪認定，自應依法論科。
二、核被告甲○○所為，係犯刑法第三百零九條第一項之公然侮辱罪。爰審酌被告甲
    ○○於開庭過程中之激動情緒尚未平復之下而為本案犯行、犯罪動機、目的、手
    段、品行、智識程度、與自訴人間積怨非輕、辱罵之內容、對自訴人所生之危害
    及犯罪後就所為犯行猶矢口否認，未見悔意等一切情狀，量處如主文所示之刑，
    並諭知易科罰金之折算標準，以資儆懲。
據上論斷，應依刑事訴訟法第二百九十九條第一項前段，刑法第三百零九條第一項、
第四十一條第一項前段，罰金罰鍰提高標準條例第一條前段、第二條，判決如主文。
中      華      民      國       九十       年     十     月   二十六   日
                                      臺灣板橋地方法院刑事第五庭
                                          法  官  陳  鴻  清
右正本證明與原本無異。
如不服本判決應於送達後十日內向本院提出上訴狀。
                                          書記官  林  蔚  然
中      華      民      國       九十       年     十     月   三十一   日
附錄本案論罪科刑法條全文：
刑法第三百零九條：
公然侮辱人者，處拘役或三百元以下罰金。
以強暴犯前項之罪者，處一年以下有期徒刑、拘役或五百元以下罰金。


司法院資訊處製作；財團法人民間司法改革基金會備份。
